【裁判字號】    91,訴,1772
【裁判日期】    920827
【裁判案由】    偽造文書
【裁判全文】
臺灣桃園地方法院刑事判決                        九十一年度訴字第一七七二號
    公  訴  人  臺灣桃園地方法院檢察署檢察官
    被      告  丁○○
右列被告因偽造文書等案件，經檢察官提起公訴（九十年度偵字第六七０二號），本
院判決如左︰
    主  文
丁○○行使偽造私文書，足以生損害於公眾及他人，處有期徒刑伍月，如易科罰金，
以參佰元（即新臺幣玖佰元）折算壹日。
    事  實
一、丁○○於民國八十七年間，陸續向友人甲○○借款新台幣（下同）七十五萬五千
    元，並於甲○○之要求下，將其擔任實際負責人之清保實業有限公司（以下簡稱
    清保公司）共計六百萬元之股份登記予甲○○及甲○○之妻彭瑞蓉名下，以為擔
    保，詎丁○○未經甲○○及彭瑞蓉之同意，於八十八年四月二十三日持甲○○授
    權委託代刻，並由丁○○所保管之「甲○○」、「彭瑞蓉」印章各一枚，用印於
    「清保實業有限公司股東同意書」上，用以表示甲○○及彭瑞蓉同意將名下之各
    三百萬元股份轉讓由不知情之林姿碧及林子張承受，並持之向當時負責公司變更
    登記事項之主管機關台灣省政府建設廳，辦理公司變更登記而行使，使不知情之
    承辦人員將上述不實之事項，即清保公司變更登記事項卡甲○○及彭瑞蓉之股東
    名義變更登記為林姿碧及林子張，足生損害於台灣省政府建設廳對於公司登記管
    理之正確性及甲○○、彭瑞蓉。
二、案經告訴人即被害人甲○○訴請臺灣桃園地方法院檢察署檢察官偵查起訴。
    理  由
一、訊據被告丁○○固不否認積欠甲○○債務，惟對於數額尚有爭執；另對於將其所
    保管之「甲○○」、「彭瑞蓉」印章各一枚，用印於「清保實業有限公司股東同
    意書」上，並持以向主管機關申請變更登記，將本登記於甲○○及彭瑞蓉名下之
    股分，移轉與不知情之林姿碧及林子張之事實亦不否認，惟矢口否認有偽造文書
    及使登載不實之犯行，辯稱：因為公司經營不善，甲○○害怕會連累到他及他太
    太彭瑞蓉，經甲○○要求將股份轉讓予其他人，遂依其要求，自行召開股東會，
    製作股東同意書，將股分登記予他人，當時係委任「祥生會計事務所」辦理，甲○○也有親自到會計事務所用印辦理云云。惟查前述犯罪事實業據告訴人即被害
    人甲○○於本院指訴甚詳，核與告訴人之偵查訊問筆錄內容亦符，告訴人否認曾
    與被告共同至「祥生會計事務所」用印辦理。經本院依職權傳喚證人即「祥生會
    計事務所」負責人乙○○及該所向來承辦清保公司登記事項等事宜之丙○○，到
    庭均結證稱：確實為清保公司辦理該次變更登記，惟不認識當庭之告訴人連明進
    ，對於告訴人並無印象等語；證人丙○○並證稱：該件「清保實業有限公司股東
    同意書」上之文字係由其繕打，被告攜帶各股東印章前來，由其幫被告用印，均
    是由被告自己向主管機關送件，當日被告有無帶其他人前來，實在記不得等語（
    均參見本院九十二年八月十三日審判筆錄）。另核被告於偵查中之筆錄亦坦承當
    日並未召開股東會，曾通知告訴人，但告訴人未到等語（參見九十年度偵字第六
    七０二號偵查卷第六十頁反面），經提示被告所不否認在卷。是被告既坦承告訴
    人並未前來召開股東會，實際上當次股東會亦未召開，則告訴人豈會又於製作股
    東同意書時，與被告共同前往用印，是告訴人未與被告共同前往會計事務所，應
    堪採信。被告係自行攜帶告訴人及彭瑞蓉之印章，自行請證人丙○○繕打股東同
    意書，並用印於同意書上之事實，亦堪認定。且衡諸常情，告訴人當時認為被告
    積欠其之債務係七十五萬五千元，而用以為擔保之股份共計六百萬元，遠遠多於
    此項債務之數額，又公司經營不善所影響者係公司之財產，與股東個人財產無涉
    ，為一般智識能力之人均足認識之常識，告訴人為正常成年男子，當無不知其中
    常識之理，是告訴人實無可能拋棄本有擔保之公司股分，而寧以無任何擔保之方
    式，任由被告積欠其債務，是被告以係經告訴人要求，始為辦理股分轉讓之事項
    置辯，甚不合理，殊不值採。此外，復有清保公司股東同意書影本及有限公司變
    更登記事項卡影本各二件在卷足證。本案事證明確，被告犯行堪以認定，應予論
    罪科刑。
二、核被告所為係犯刑法第二百一十條、第二百十六條之行使偽造私文書罪，及同法
    第二百十四條之使公務員登載不實罪。被告盜用印文行為，屬偽造私文書之階段
    行為；偽造私文書之低度前階段行為，又為行使偽造私文書之高度後階段行為所
    吸收，均不另論罪。再被告所犯行使偽造私文書罪與使公務員登載不實罪間，有
    方法、結果及手段、目的之牽連關係，為牽連犯，應從一重之行使偽造私文書罪
    處斷。爰審酌被告積欠被害人債務，卻又不甘以如此高額之股份為擔保，遂出此
    下計，逕行轉讓登記屬被害人名下之股份之尚難有期待可能性之犯罪動機、目的
    ，其犯罪手段平和；被告屢次辦理公司變更登記事項，即使係前次登記予被害人
    等名下用為擔保用之部分，實際上被害人等並無出資，被告將公司財產視為個人
    財產，逕行以自己意志處分，使公司登記事項與事實不符，害及主管機關之管理
    ，甚且影響善意之公司債權人權益等犯罪所生危害及結果，另犯後始終否認犯行
    ，惟言詞又反覆不定，致司法權調查證據及認事用法上之延宕的犯後態度等一切
    情狀，量處如主文所示之刑。另按被告行為後刑法第四十一條已於九十年一月十
    日經修正公布，同年月十二日生效，新舊法比較結果，修正後之規定對被告較為
    有利，依刑法第二條第一項前段，自應適用裁判時之新法，諭知易科罰金之折算
    標準，以示懲戒。
據上論斷，應依刑事訴訟法第二百九十九條第一項前段，刑法第二條第一項前段、第
二百十六條、第二百十條、第二百十四條、第五十五條、第四十一條第一項前段，罰
金罰鍰提高標準條例第一條前段、第二條，判決如主文。
本案經檢察官陳雅譽到庭執行職務。
中      華      民      國    九十二    年      八      月    二十七    日
                                  臺灣桃園地方法院刑事第二庭
                                      法  官  錢  建  榮
右正本證明與原本無異。
如不服本判決，應於判決送達後十日內向本院提出上訴狀( 應附繕本 )，上訴於臺灣
高等法院。
                                      書記官  劉  寶  霞
中      華      民      國    九十二    年      九      月     十六     日
附錄本案論罪科刑法條：
刑法第二百十六條：
行使第二百十條至第二百十五條之文書者，依偽造、變造文書或登載不實事項或使登
載不實事項之規定處斷。
刑法第二百十條：
偽造、變造私文書，足以生損害於公眾或他人者，處五年以下有期徒刑。


司法院資訊處製作；財團法人民間司法改革基金會備份。
